【裁判字號】    96,上訴,3170
【裁判日期】    970814
【裁判案由】    違反槍砲彈藥刀械管制條例
【裁判全文】
臺灣高等法院刑事判決                96年度上訴字第3170號
上  訴  人  甲○○
即  被  告
選任辯護人  法律扶助林添進律師
上列上訴人因違反槍砲彈藥刀械管制條例案件，不服臺灣桃園地
方法院93年度訴字第1510號，中華民國96年4 月9 日第一審判決
（起訴案號：臺灣桃園地方法院檢察署93年度偵字第9780號、第
11907 號），提起上訴，本院判決如下：
    主  文
原判決撤銷。
甲○○未經許可，意圖販賣而陳列可發射子彈具有殺傷力之改造
槍枝，累犯，處有期徒刑貳年陸月，併科罰金新台幣拾伍萬元，
罰金如易服勞役以新臺幣壹仟元折算壹日。扣案可發射子彈具有
殺傷力之改造槍枝陸支（槍枝管制編號為0000000000號、000000
0000號、0000 000000號、0000000000 號、0000000000號、
00000 00000）及具有殺傷力之改造子彈陸顆，均沒收。
    事  實
一、甲○○曾於民國（下同）81年間，因偽造文書案件，經臺灣
    高等法院臺中分院判處有期徒刑1 年，嗣經最高法院駁回上
    訴確定，而於89年10月19日執行完畢（於同年月20日出監）
    ，詎仍不知悔悟，明知可發射子彈具有殺傷力之改造槍枝及
    子彈，非經中央主管機關許可，不得持有或意圖販賣而陳列
    。竟於不詳時、地，由不詳年籍姓名之人手中以不明原因取
    得可發射子彈具有殺傷力之仿SMITH & WESSON廠轉輪手槍製
    造之改造玩具手槍1 支（槍枝管制編號：0000000000號）、
    仿COLT廠半自動手槍製造之玩具手槍1 支（槍枝管制編號：
    0000000000號 ）、仿FN廠半自動手槍製造之改造玩具手槍1
    支（槍枝管制編號：0000000000號 ）、仿BERETTA 廠84 型
    半自動手槍製造之改造玩具手槍1 支（槍枝管制編號：0000
    000000號）、仿BERETTA 廠84型半自動手槍製造之改造玩具
    手槍1 支（槍枝管制編號：0000000000號）、仿DERRINGER
    雙管手槍製造之改造玩具手槍1 支（槍枝管制編號：000000
    0000號），及直徑約7.6 MM具有殺傷力之改造子彈6 顆（其
    中2 顆，於鑑驗過程中因試射而滅失）、直徑約8.5 MM具有
    殺傷力之改造子彈5 顆（原扣得6 顆，其中1 顆經鑑驗認不
    具殺傷力，另3 顆於鑑驗過程中因試射或拆解而滅失）等物
    ，未經許可而持有之，並於93年5 月間某日，將其中仿BERE
    TTA 廠84型半自動手槍製造之改造玩具手槍（槍枝管制編號
    ：0000000000號）、仿BERETTA 廠84型半自動手槍製造之改
    造玩具手槍（槍枝管制編號：0000000000號）、仿DERRINGE
    R 雙管手槍製造之改造玩具手槍（槍枝管制編號：00000000
    00號）等3 支改造玩具手槍，意圖販賣而陳列於其與不知情
    之丙○○、丁○○共同經營位於桃園縣平鎮市○○街15號之
    「超強力進口模型玩具店」內。嗣於93年6 月9 日15時30分
    許，甲○○將剩餘之仿SMITH & WESSON廠轉輪手槍製造之改
    造玩具手槍（槍枝管制編號：0000000000號）、仿COLT 廠
    半自動手槍製造之玩具手槍（槍枝管制編號：0000000000號
    ）、仿FN廠半自動手槍製造之改造玩具手槍（槍枝管制編號
    ：0000000000號）等改造玩具手槍及前揭子彈以槍背帶、手
    提包各1 只分別裝盛後，前往其開設之「超強力進口模型玩
    具店」門前，為據報前往該址查緝之警員查獲，並扣得上述
    槍、彈等物。丙○○於甲○○被查獲後，驚覺該店內之前陳
    列之槍枝來源亦有可疑，乃於93年6 月15日報警處理，再查
    知上情，並扣得上述槍枝。
二、案經行政院海岸巡防署海岸巡防總局偵防查緝隊、臺中市警
    局移送臺灣桃園地方法院檢察署檢察官偵查起訴及追加起訴
    。
    理  由
壹、程序方面：
一、按被告以外之人，於審判外之言詞或書面陳述，除法律有規
    定者外，不得作為證據。刑事訴訟法第159 條第1 項定有明
    文。被告以外之人（包括證人、鑑定人、告訴人、被害人及
    共同被告等）於審判外之言詞或書面陳述，即所謂傳聞證據
    。由於傳聞證據有悖法院直接審理及言詞審理之精神，妨礙
    當事人之反對詰問權，影響程序正義之實現，除法律有規定
    者（例如同法第159 條第2 項、同法第159 條之1 至之5、
    同法第206條等）外，原則上不具證據能力。經查，證人丙○○、丁○○等人於警詢時之證詞，屬被告以外之人，於審
    判外之言詞或書面陳述，被告及其辯護人對於其證據能力既
    有爭執，檢察官亦未舉證證明其等證詞有何得例外認為有證
    據能力之情形，應認其等於警詢時之證言無證據能力。
二、按被告之自白，非出於強暴、脅迫、利誘、詐欺、疲勞訊問
    、違法羈押或其他不正之方法，且與事實相符者，得為證據
    ，刑事訴訟法第156 條第1 項定有明文。查被告於原審審理
    中雖辯稱：93年6 月10日之警詢筆錄並未全程錄音，且警員
    於訊問前亦無告知其應有之權利事項，又警員要伊配合作筆
    錄，否則要將伊太太及小孩也牽扯進去，伊始於警詢時承認
    犯罪云云。惟查，據替被告製作警詢筆錄之警員洪崧寓於原
    審證稱：伊負責製作被告之警詢筆錄，伊有詢問被告查扣之
    槍枝、子彈是否為其所有，被告承認係因為綽號「龍飛」之
    人向伊借錢，把扣案之槍、彈質押給伊。另其等雖有通知被
    告之太太及小孩到警察局，但製作筆錄過程中均有全程錄音
    ，也無對被告實施強暴脅迫行為，更沒對被告說要其配合，
    否則要把被告太太等人拖下水等語（見原審卷(一)第126 頁以
    下）。且經原審勘驗被告於93年6 月10日上午7 時40分開始
    訊問至同日下午1 時20分結束之警詢錄音結果：警員對被告
    為告知權利事項後，始開始詢問。而於錄音過程中，除少部
    分係錄音帶持續轉動，而未收錄到警員與被告對話內容外，
    其餘錄音內容大致與筆錄記載相同，且警員在詢問被告過程
    中語氣平和，無恐嚇、威脅、利誘口吻，被告亦未有不安、
    恐懼語調等情，有原審95年11月30日勘驗筆錄1 份在卷可稽
    （見原審卷(二)第95頁），是被告前揭所辯已屬無據。況觀諸
    被告嗣經警移送檢察官複訊，於93年6 月10日及93年7 月1
    日之偵查筆錄內容所載（見偵字第9780號卷第52頁、第53頁
    、第70頁、第71頁），其於檢察官偵查時所為之供詞與其於
    警詢之上開供述均相符合，且被告俱未於該 2次偵查訊問過
    程中提及有遭警方不當取供之情事，足認被告於警詢所為之
    自白確係出於自由意志，且該筆錄之內容，與事實大致相符
    （詳如後述），自得採為證據。
三、按被告以外之人於審判外之陳述，雖不符刑事訴訟法第159
    條之1 至第159 條之4 之規定，而經當事人於審判程序同意
    作為證據，法院審酌該言詞陳述或書面陳述作成時之情況，
    認為適當者，亦得為證據；當事人、代理人或辯護人於法院
    調查證據時，知有刑事訴訟法第159 條第1 項不得為證據之
    情形，而未於言詞辯論終結前聲明異議者，視為有前項之同
    意，刑事訴訟法第159 條之1 、第159 條之5 第1 項、第2
    項分別定有明文。經查，本判決下列所引用除前述之外之被
    告以外之人於審判外之陳述或非供述證據，檢察官、被告及
    辯護人於原審及本院言詞辯論終結前均未聲明異議，本院審
    酌上開證據資料製作時較無人情施壓或干擾，亦無不當取供
    ，及證明力明顯過低之瑕疵，認以之作為證據應屬適當，故
    揆諸前開規定，認前揭證據資料有證據能力，合先敘明。
貳、實體方面：
一、訊據被告甲○○矢口否認有何持有或意圖販賣而陳列前揭可
    發射子彈具有殺傷力槍枝及具有殺傷力子彈等犯行，辯稱：
    本件均係證人丙○○與丁○○設局栽贓，伊並非「超強力進
    口模型玩具店」之負責人，整件案件與伊無關。惟查：
（一）被告如何於93年6 月9 日15時30分許，遭警於前開「超強
      力進口模型玩具店」前，查獲之具有殺傷力之改造槍枝及
      子彈等情，業據被告於警詢供稱：被查獲時，土製手槍（
      轉輪手槍）放置於其身上左側肩帶式槍套內，其餘2 把伊
      不知道何形式之槍枝，置於手提包內，手提包是伊拿的等
      語（見偵字第9780號卷第7 頁）；嗣於檢察官偵查中復為
      相同之供述（見同上卷第53頁），並經證人即查獲本案之
      員警林益源於原審審理時證稱：當日是根據證人提供之資
      料說被告會帶槍枝出現在現場，伊等就到現場去佈局，當
      場查獲被告身上揹著1 只槍袋，裡面並有1 把槍，並於被
      告隨身所攜帶之手提袋內查獲2 把槍及子彈等物，被告在
      現場有承認查扣之槍枝均為伊的。當天其等在現場等候1
      個小時被告才出現，被告係搭乘1 部BMW 轎車，係由他人
      所駕駛，到了店門口後，被告1 個人自行下車，當時店門
      是關著，被告按門鈴沒有人應門，就繼續按門鈴，並且左
      顧右盼，伊等就聯絡在旁埋伏之警員一起上前盤查而查獲
      等語（見原審卷(一)第124 頁至第126 頁）；另證人即同為
      查獲本案之員警洪崧寓於原審審理中亦證稱：伊有在現場
      附近埋伏，伊到現場後，被告已經被制伏，但在現場有從
      被告身上之槍袋及手提袋內查獲扣案之槍枝；被告係搭乘
      他人駕駛之車輛到現場等語（見原審卷(一)第127 頁至第12
      8 頁）。又扣案之槍枝1 支（槍枝管制編號：0000000000
       號） 係仿SMITH & WESSON廠轉輪手槍製造之玩具手槍車
      通槍管及轉輪彈倉內阻鐵而成之改造手槍，機械性能良好
      ，可擊發適用子彈，認具殺傷力；槍枝1 支（槍枝管制編
      號：0000000000號）係仿COLT廠半自動手槍製造之金屬玩
      具手槍，換裝土造金屬槍管改造而成之改造手槍，機械性
      能良好，可擊發適用子彈，認具殺傷力；槍枝1 支（槍枝
      管制編號：0000000000號）係仿FN廠半自動手槍製造之金
      屬玩具手槍，換裝土造金屬槍管改造而成之改造手槍，機
      械性能良好，可擊發適用子彈，認具有殺傷力；而送鑑定
      之直徑約7.6 MM之改造子彈，及直徑約8.5 MM之改造子彈
      （其中1 顆無法擊發，不具殺傷力外），亦均具有殺傷力
      等情，有內政部警政署刑事警察局93年7 月9 日刑鑑字第
      09 30123967 號鑑驗通知書及法務部調查局93年11月18日
      調科參字第09300460900 號鑑定通知書各1 紙附卷可稽（
      見偵字第9780號卷第78頁至第85頁；原審卷(一)第51頁至第
      53頁）。被告雖辯稱：警員於93年6 月9 日當日所查扣之
      槍彈係證人丙○○打電話通知伊到上開「超強力進口模型
      玩具店」見面，伊抵達該店門口時，丙○○之弟弟即證人
      丁○○即手拿1 個手提包下來，隨後警員就過來逮捕伊，
      並要伊依指示背戴放置扣案槍枝之肩背式槍套供警員攝影
      及拍照，扣案之槍枝、子彈確實不是伊所有，伊係遭丙○○、丁○○裁贓云云。惟核與被告於警詢、偵查時之上開
      供詞，及證人林益源、洪崧寓於原審時前揭證詞不符，且
      證人丙○○於原審審理時亦證述：被告於前一天曾打電話
      給伊，說於9 日會來店內拿伊弟弟之身份證，被告被逮捕
      時，「超強力進口模型玩具店」已開始營業，但因伊上樓
      上廁所，所以伊將玻璃大門鎖起來，被告因此進不來，被
      告到達時有打電話給伊，伊下樓時即見被告被警方制伏，
      被告被查獲當天，伊弟弟丁○○並未在場等語（見原審卷
      (一)第195 頁；原審卷(二)第106 頁、第107 頁），另證人丁○○於原審審理時亦證稱：伊雖係「超強力進口模型玩具
      店」名義上之負責人，但並非無時無刻均在店內，93年6
      月9 日被告被查獲當天，伊一早就溜出去找朋友等語（見
      原審卷(二)第123 頁），是被告辯稱係遭裁贓云云，顯不可
      採。再被告又辯稱：93年6 月9 日係由其妻乙○○載伊至
      「超強力進口模型玩具店」店，乙○○可證明伊於當日並
      未帶任何類似背包等物至現場云云，惟查，證人乙○○於
      本院審理時固證稱：案發當日確由伊開車載被告至現場等
      語屬實，惟其亦證述：伊於被告下車後，即將車子開走，
      已不記得被告當天有無攜帶手提袋，被告平常出門有時亦
      會攜帶公事包；又伊當天並未看到被告攜帶槍枝、子彈，
      而所謂未看到，係指被告並未將槍枝、子彈擺放於伊面前
      讓伊見到等語（見本院卷第202 頁反面至第205 頁），是
      證人乙○○既不能證明被告於案發當日確無攜帶手提袋出
      門，且被告並非有空手出門之習慣，自難據為有利於被告
      之認定。
（二）又警方循證人丙○○於93年6 月15日之報案，又至「超強
      力進口模型玩具店」查扣槍枝共11枝、槍管5 枝及子彈15
      4 顆。而上開槍枝等物經送內政部警政署刑事警局鑑驗結
      果，認其中槍枝1 支（槍枝管制編號：0000000000號）係
      仿BERETTA 廠84型半自動手槍製造之玩具金屬手槍車通槍
      管內阻鐵而成之改造手槍，機械性能良好，可擊發適用子
      彈，認具有殺傷力；槍枝1 支（槍枝管制編號：00000000
      00號）係仿BERETTA 廠84型半自動手槍製造之玩具金屬手
      槍車通槍管內阻鐵而成之造手槍，機械性能良好，可擊發
      適用子彈，認具殺傷力；槍枝1 支（槍枝管制編號：0000
      0000000 號）係仿DERRINGER 雙管手槍製造之玩具手槍車
      通槍管內阻鐵而成之改造手槍，機械性能良好，可擊發適
      用子彈，認具有殺傷力等情，有該局93年7 月27日刑鑑字
      第0930132531號鑑驗通知書1 紙附卷可稽（見偵字第1190
      7 號卷第51頁至第61頁）。
（三）再依證人丙○○於原審審理時證稱：伊與被告之前係男女
      朋友，且同居住在一起，「超強力進口模型玩具店」是被
      告投資的，房子也是被告去找的，而由伊弟弟丁○○出面
      簽約，但平常都是由伊與弟弟丁○○在該店內招呼客人；
      又店內賣之貨品均為被告及其妻乙○○在接洽。於93年6
      月15日遭警員所查扣之槍枝是被告在5 月中旬拿來店內說
      要擺放在櫃內販售，槍枝包裝上有標價，但都沒有賣出過
      。被告拿該槍枝來時，是以盒子包裝好，並叫伊等不要拆
      ，伊有詢問被告槍枝之來源，被告僅說是他自創之品牌，
      後來覺得被告隱瞞了很多事情，且先前又在店門口被抓，
      覺得那批槍械有問題，怕連累伊及弟弟丁○○，所以才去
      報警等語（見原審卷(一)第189 頁至第193 頁、原審卷(二)第
      102 頁以下）；證人丁○○於原審審理時證稱：伊雖是「
      超強力進口模型玩具店」之負責人，但開店所需之資金係
      何人所提供、何人決定要開店，何人叫貨等情，伊都不清
      楚，是證人丙○○叫伊來顧店賣東西而已。93年6 月15日
      遭警查獲之槍枝、槍管及子彈等物，是被告分次帶來店內
      給伊與丙○○販售的等語（見原審卷(二)第120 頁至第122
      頁）。另證人乙○○於原審審理時證述：伊確曾以「林小
      姐」之名義去蔡金貴所經營之店裡購買玩具槍，但不是買
      大量的貨。當初是被告與證人丙○○說要開設玩具槍店，
      被告就指示伊去玩具店買一些貨回去給他們看，因為被告
      有說證人丙○○不方便出面，所以要伊幫忙買貨，且買槍
      枝之錢是被告提供，伊買來之槍枝，後來也有交給「超強
      力進口模型玩具店」營業販售等語（見原審卷(二)第180 頁
      至第181 頁）；證人蔡金貴於原審審理時證稱：伊是「原
      發玩具店」之負責人，為玩具模型槍枝之中間批發商，當
      初證人乙○○（自稱林小姐）有去過伊店裡2 、3 次，因
      為乙○○說要在平鎮開店，伊才會去平鎮看，至於有無在
      平鎮之「超強力進口模型玩具店」看過被告，伊沒有印象
      ，伊有批貨2 、3 次給該店等語（見原審卷(二)第175 頁至
      第179 頁）；證人陳文星於原審審理中證述：伊是「住商
      不動產房屋仲介公司」之職員，桃園縣平鎮市○○街15號
      房屋（即「超強力進口模型玩具店」店址）當初係被告出
      面洽談及看屋的，簽約時被告也有在場，但簽約人是丁○○等語（見原審卷(二)第115 頁、第116 頁、第118 頁）。
      是綜合證人丙○○、丁○○、乙○○、蔡金貴及陳文星等
      人之證詞，被告雖非「超強力進口模型玩具店」之登記負
      責人，惟從被告為該店出資、尋覓店址及進貨，又出錢又
      出力等情以觀，被告為「超強力進口模型玩具店」之實際
      經營者，至為明確。被告雖辯稱：上開玩具店並非伊所經
      營，且伊並無該店之鑰匙，否則何以於93年6 月9 日不以
      鑰匙進入該店，尚需按門鈴請人開門云云，惟查，被告雖
      為該店之實際負責人，惟平日負責顧店販售之人係丙○○
      、丁○○2 人，被告既無庸負責開門閉店，本無攜帶該店
      鑰匙之必要。況被告為警查獲時係下午3 時30分許，正值
      該店營業時間，被告本可不用鑰匙進出該店，恰斯時證人
      丙○○因上樓上廁所臨時將店門關閉，已如前述，是被告
      縱有鑰匙亦未必得進入該店，況亦不排除被告忘記將鑰匙
      帶於身上之可能，其此部分所辯，尚不可採。又被告辯稱
      ：伊患有嚴重之心臟病，且另案遭緝中，平日不會隨便外
      出，縱有出入亦係由其妻乙○○駕車載往各處，乙○○可
      證明伊未曾去過「超強力進口模型玩具店」云云，然已據
      證人乙○○於本院審理時證稱：被告出門不一定都是由伊
      幫忙開車等語（見本院卷第203 頁反面、第204 頁），又
      縱被告出門多為證人乙○○所接送，然亦無法排除被告非
      其接送時，將所持有之扣案槍枝送到「超強力進口模型玩
      具店」之可能，自難為有利於被告之認定。
（四）被告另辯稱：證人丁○○前為職業軍人，對槍枝有一定之
      了解，如果係具有殺傷力之槍枝，豈有不提醒丙○○之理
      云云。惟證人丁○○縱曾為職業軍人，對槍械有一定程度
      之認識，然扣案之槍枝子彈並非丁○○所取得，若非經過
      鑑定或試射，能否僅憑肉眼即能判斷扣案之槍枝具有殺傷
      力，實非無疑。且證人丁○○是否知悉扣案之槍枝具有殺
      傷力，或有無提醒丙○○，與被告是否涉案，有何關連？
      又被告辯以：海巡署警員在其身上查扣槍枝後，何以不進
      一步搜查「超強力進口模型玩具店」，本件顯然係裁贓嫁
      禍云云，惟證人即警員林益源於原審審理時已證述：93年
      6 月9 日查獲被告後，有進入「超強力進口模型玩具店」
      蒐證，在現場僅發現是一些玩具槍，還有一些槍靶，初步
      認定該店與本案無涉，所以僅帶被告回去製作筆錄等語（
      見原審卷(一)第126 頁），核與證人丙○○於原審審理時證
      述：警員有進入店內巡等語（見原審卷(二)第107 頁、第10
      8 頁）相符，且被告係以現行犯身分被逮捕，若警員懷疑
      該「超強力進口模型玩具店」有問題，亦應經合法之搜索
      程序，自不得任意進入蒐證。再丙○○等人若有意裁贓被
      告，何以不於93年6 月9 日，一次即將槍枝全部交出指證
      被告涉案，尚需分批嫁禍被告，此顯與常情有違，益見證
      人丙○○前揭所證係見被告遭逮捕，害怕受牽連，故報警
      將被告之前陳列於店內之槍枝交出等語，可以採信。又被
      告另辯稱：事發之後丙○○、丁○○將店內存貨跟廠商退
      貨換回現金，若該店係伊所經營，豈會由丙○○姊弟出面
      退貨，且證人丙○○稱其與丁○○係受僱於伊，店內既無
      任何營收，丙○○及丁○○豈會願意經營該店云云。惟證
      人丙○○、丁○○係「超強力進口模型玩具店」之實際經
      營人，於被告遭逮捕，並查扣店內之槍枝後，該店實難再
      為經營，則其等將店內之存貨退回廠商換取現金，亦與經
      驗法無違。至「超強力進口模型玩具店」經營是否有收入
      ，被告與丙○○等人間如何分派盈餘及負擔損失，或丙○○等人是否有權退貨換取現金，甚或被告與丙○○間，是
      否有汽車登記或其他金錢債務糾紛，均屬其等間之民事債
      權債務關係，與本院認定被告係該店之實際負責人，及本
      件並非裁贓嫁禍等情無關，附此敘明。
（五）證人即會計事務所人員邱月惠於原審審理中證稱：伊事務
      所1 年案件很多，已無印象有無代為辦理「超強力進口模
      型玩具店」之營利事業登記證事宜，但有經手案件，應該
      有檔案可查等語（見原審卷(二)第173 頁、第174 頁），及
      其嗣後再具狀向原審陳稱：僅曾代「超強力進口模型玩具
      店」向國稅局申請統一編號事項，且當時是1 位劉小姐與
      伊接處等情，至多僅足證明係證人丙○○前往該會計師事
      務所委託辦理有關「超強力進口模型玩具店」之相關申請
      統一編號或營利事業登記證事宜而已，實無足排除被告有
      共同經營該店之行為，不足作為被告有利之認定。
（六）至被告於本院審理時請求傳喚證人蔡金貴一節，核該證人
      業於原審審理時就其相關之事實證述綦詳，已無再傳訊之
      必要，亦併此敘明。
（七）綜上所述，被告所辯無非事後卸責之詞，不足採信。本件
      事證明確，被告犯行洵堪認定，應依法論科。
二、新舊法之比較：
（一）被告行為後，於94年2 月2 日修正公布之刑法，於95 年7
      月1 日施行，其中刑法第2 條係規範行為後法律變更所生
      新舊法律比較適用之準據法，是刑法第2 條本身雖經修正
      ，但該條文既屬適用法律之準據法，本身尚無比較新舊法
      之問題，應逕適用裁判時即修正後刑法第2 條規定以決定
      適用之刑罰法律，先予敘明。
（二）按行為後法律有變更者，適用行為時之法律。但行為後之
      法律有利於行為人者，適用最有利於行為人之法律，修正
      後刑法第2 條第1 項定有明文。又比較時應就罪刑有關之
      共犯、未遂犯、想像競合犯、牽連犯、連續犯、結合犯，
      以及累犯加重、自首減輕暨其他法定加減（如身分加減）
      與加減例等一切規定，綜其全部罪刑之結果而為比較。再
      從刑附屬於主刑，除法律有特別規定者外，依主刑所適用
      之法律（最高法院95年第8 次刑事庭會議決議參照）。
（三）關於罰金刑部分，修正前刑法第33條第5 款規定：「罰金
      ：1 元（銀元）以上。」修正後刑法第33條第5 款規定：
      「罰金：新臺幣1,000 元以上，以百元計算之。」修正後
      刑法第33條第5 款所定罰金刑最低數額，較之修正前提高
      ，自以修正前刑法第33條第5 款規定，較有利於被告。
（四）槍砲彈藥刀械管制條例於94年1 月26日修正公布，並自94
      年1 月28日生效施行，廢止原第11條，並修正第8 條，修
      正前該法第11條第4 項規定為「未經許可，持有、寄藏或
      意圖販賣而陳列第1 項所列槍砲者，處1 年以上7 年以下
      有期徒刑，併科新臺幣700 萬元以下罰金。」；修正後新
      法第8 條第4 項規定：「未經許可，持有、寄藏或意圖販
      賣而陳列第1 項所列槍枝者，處3 年以上10年以下有期徒
      刑，併科新臺幣700 萬元以下罰金。」，茲比較行為時法
      與裁判時法之結果，適用裁判時法並無較有利於行為人，
      故應依刑法第2 條第1 項前段之規定，適用94年1 月26日
      修正前槍砲彈藥刀械管制條例第11條第4 項規定處斷。
（五）綜合被告所涉上揭犯行之一切相關情形，認適用行為時即
      修正前刑法之相關規定處斷，對其較為有利，依刑法第2
      條第1 項前段規定，自應整體適用修正前刑法規定處斷（
      本件涉及刑法修正之法律變更部分，乃第33條第5 款關於
      罰金刑部分及槍砲彈藥刀械管制條例第8 條第4 項之規定
      等事項，另修正後之罰金最低額、修正後槍砲彈藥刀械管
      制條例第8 條第4 項（修正前槍砲彈藥刀械管制條例第11
      條第4 項）之刑期既有提高，經綜合比較結果，修正後刑
      法顯然較不利於被告，爰整體適用被告行為時即修正前之
      刑法規定）。
（六）至刑法第55條關於想像競合犯之規定，修正後增列第55條
      但書，為法理之明文化，惟對被告等而言並無有利或不利
      之情形，自不生新舊法比較之問題，應依一般法律適用原
      則，適用裁判時法。
（七）再被告行為時之刑法第47條規定：「受有期徒刑之執行完
      畢，或受無期徒刑或有期徒刑一部之執行而赦免後，5 年
      以內再犯有期徒刑以上之罪者，為累犯，加重本刑至2分
      之1 。」，惟修正後之刑法第47條第1 項則規定：「受徒
      刑之執行完畢，或一部之執行而赦免後，5 年以內故意再
      犯有期徒刑以上之罪者，為累犯，加重本刑至2 分之1 。
      」故被告於受有期徒刑之執行完畢後，5 年內再故意犯有
      期徒刑以上之罪，不論依修正前、後之規定，均構成累犯
      ，對被告而言並無有利不利之情形，應依一般法律適用原
     則，適用裁判時之法律，即修正後之刑法第47條第1 項規
     定論處（最高法院95年11月7 日95年度第21次刑庭會議決
     議、本院暨所屬法院95年度法律座談會決議亦同此意旨）
     ，亦併此敘明。
三、按槍砲彈藥刀械管制條例所規定之販賣行為，並不以販入之
    後復行賣出為要件，只須以營利為目的，販入或賣出有一於
    此，犯罪即屬既遂（最高法院80年度台上字第2473號判決同
    此意旨）。經查，關於被告於93年6 月9 日為警查扣之槍枝
    及子彈，雖被告於警詢及偵查中曾供稱：係一名真實姓名年
    籍不詳綽號「龍飛」之男子向伊借款所質押給伊等語，惟嗣
    又否認上情，且除被告前揭自白外，別無其他證據得以證明
    上開槍彈確係該綽號「龍飛」之男子所質押交付，應認被告
    係自一名真實姓名年籍不詳之人以不明原因取得上開槍彈。
    再就警方於93年6 月15日據報於「超強力進口模型玩具店」
    查扣之前開具有殺傷力之改造槍枝部分，雖證人丙○○、丁○○均證稱該批槍枝係被告分批攜入店內準備販賣等情，惟
    其等對於被告取得槍枝之來源均不知情，被告自始即否認持
    有上開槍枝，檢察官亦未舉證證明被告取得前揭槍枝之來源
    ，又無證據證明被告係分批自不同之人取得並持有扣案之全
    部槍彈，基於「罪疑利益歸於被告」之原理，本院認被告係
    同時自該真實姓名年籍不詳之人以不明原因取得扣案之全部
    槍彈。再證人丙○○於原審審理時雖證稱：93年6 月15日查
    扣之槍枝，伊有標價並擺放於架上，然因槍枝擺在盒子內，
    且被告特別交代不可以打開，客人因看不到，又嫌太貴，所
    以未能賣出等語（見原審卷(一)第195 頁；原審卷(二)第109 頁
    ），然警方於93年6 月15日查扣之槍枝多達11支，經鑑定後
    僅其中3 支具有殺傷力等情，已如上述，參以證人丁○○於
    原審審理時證述：被告帶來之槍枝均以封模封好，就類似店
    內賣的其他槍枝，只是品牌係被告自創等語（見原審卷(二)第
    121 頁），則證人丙○○前揭證述客人觀覽之槍枝是否即為
    上開3 把具有殺傷力之改造槍枝，不無疑問，且如客人僅觀
    看槍枝外盒，甚或不用詢問價格（因該槍枝外盒均已標明售
    價），能否謂已著手於販賣行為，亦非無疑。是上開槍枝既
    未賣出，又無證據證明被告係為營利而「販入」（僅得認定
    被告係以不明原因取得，業如前述）上開槍枝，依證人丙○○、丁○○上述證詞，至多僅能認被告係意圖販賣而陳列前
    揭扣案之具有殺傷力之改造槍枝，尚未及販賣之程度，公訴
    人追加起訴意旨認被告此部分行為應成立販賣可發射子彈具
    有殺傷力槍枝未遂罪云云，尚有誤會，惟本件基本犯罪事實
    同一，起訴法條應予變更。核被告所為，係犯94年1 月26日
    修正前之槍砲彈藥刀械管制條例第11條第4 項之意圖販賣而
    陳列改造槍枝罪。其意圖販賣而陳列前之持有行為應為意圖
    販賣而陳列之行為所吸收，不另論罪。又被告分別於93年6
    月9 日及同年6 月15日遭警查扣上開槍彈，雖查獲之時間前
    後有間，惟均應係被告於同一時間自不詳姓名年籍之人處取
    得，並將之置於自己實力支配之下，已如前述，故應係同一
    之持有行為，僅論以單一意圖販賣而陳列改造槍枝罪。再被
    告以一行為同時持有改造槍枝及子彈，嗣將其中部分槍枝意
    圖販賣而陳列，係一行為觸犯數罪名之想像競合犯，應依修
    正前刑法第55條之規定，從一重依意圖販賣而陳列改造槍枝
    罪處斷。再被告有如事實欄所載之犯罪科刑執行情形，有本
    院被告前案紀錄表1 份在卷可憑，其於受有期徒刑之執行完
    畢後，5 年內故意犯本件有期徒刑以上之罪，為累犯，應依
    刑法第47條第1 項之規定，加重其刑。
四、原審認被告罪證明確，予以論罪科刑，固非無見。惟查：（
    一）本件並無證據證明意圖營利而販入系爭槍枝，原審就被
    告於93年6 月15日所查扣之具有殺傷力之改造槍枝部分，認
    應成立94年1 月26日修正前槍砲彈藥刀械管制條例第11條第
    1 項之未經許可，販賣可發射子彈具有殺傷力之改造槍枝罪
    相，與本院認定不同，自有不合。（二）證人丁○○雖曾為
    職業軍人，既不知槍枝來源，惟能否僅憑目視即判斷扣案之
    槍枝具有殺傷力，實有疑問，業如前述。原審僅憑證人上開
    特殊身分，及其曾有開拆、檢視槍枝之行為，即認其與被告
    應成立共犯，自嫌速斷，為本院所不採。（三）原審漏論被
    告應成立累犯，自有疏漏。被告上訴意旨，仍執前詞否認犯
    罪，固無理由，惟原判決既有前揭可議之處，自應由本院將
    原判決予以撤銷改判。爰審酌被告素行非佳，於社會治安日
    益惡化之際，知悉他人所交付之改造槍枝及子彈均具有殺傷
    力，卻仍無故持有，並意圖販賣而陳列，嚴重威脅社會治安
    ，破壞社會秩序，惡性匪輕，及其犯罪之動機、目的、手段
    ，與犯罪後仍飾詞圖辯，態度不佳等一切情狀，改量處如主
    文第2 項所示之刑，以示懲儆。再被告行為後，94年2 月2
    日修正公布之刑法，於95年7 月1 日開始施行，其中被告行
    為時之修正前刑法第42條第2 項規定：「易服勞役以（銀元
    ）1 元以上3 元以下折算1 日。但勞役期限不得逾6 個月」
    ，而被告行為時之易服勞役折算標準，依修正前罰金罰鍰提
    高標準條例第2 條前段之規定（現已刪除），就其原定數額
    提高為100 倍折算1 日，則被告行為時之易服勞役折算標準
    ，應以銀元300 元折算1 日，經折算為新臺幣後，應係以新
    臺幣900 元折算為1 日。而裁判時即修正後刑法第42條第3
    項則規定：「 易服勞役以新臺幣1,000元、2,000元或3,000
    元折算1日，但勞役期限不得逾1年」，比較修正前、後之易
    服勞役折算標準，在所折算易服勞役日數未逾 6個月時，以
    修正後規定有利於被告，如逾 6個月之日數，則以修正前規
    定較有利於被告（ 本院95年法律座談會提案第6號討論意見
    亦同此意旨）。而本案被告所量處之罰金刑，不論依修正前
    、後之規定，所應折算易服勞役之日數均未逾 6個月，自以
    修正後之規定，較有利於被告，依刑法第2條第1項但書規定
    ，即應適用修正後刑法第42條第 3項前段規定，諭知易服勞
    役之折算標準。
五、扣案可發射子彈具有殺傷力之改造槍枝6 支（槍枝管制編號
    為0000000000號、0000000000號、0000000000號、00000000
     00 號、0000000000號、0000000000號）及具有殺傷力之改
    造子彈6 顆（直徑約7.6MM 改造子彈原扣得6 顆，其中2 顆
    ，於鑑驗過程中因試射而滅失，而直徑約8.5MM 改造子彈原
    扣得6 顆，其中1 顆經鑑驗認不具殺傷力，另3 顆於鑑驗過
    程中因試射或拆解而滅失，均無庸諭知沒收）為違禁物，均
    依刑法第38條第1 項第1 款規定宣告沒收。至扣案之槍背帶
    、手提包各1 只，並無積極證據證明該等物品確係被告所有
    之物；另於93年6 月15日查扣之玩具槍枝8 支（扣除槍枝管
    制編號：0000000000號、槍枝管制編號：0000000000號、槍
    枝管制編號：00000000000 號等3 枝改造玩具手槍）、子彈
    154 顆及槍管5 支，經送鑑驗結果，均不具殺傷力或非屬槍
    枝主要主成零件，有內政部警政署刑事警察局槍彈鑑定書及
    內政部函各1 份在卷可稽，是該等物品既非屬違禁物，且無
    證據證明與販賣槍枝間具有直接關連性，爰均不對之宣告沒
    收。
據上論斷，應依刑事訴訟法第369 條第1 項前段、第364 條、第
299 條第1 項前段，94年1 月26日修正前之槍砲彈藥刀械管制條
例第11條第4 項，槍砲彈藥刀械管制條例第12條第4 項，刑法第
2 條第1 項、第11條、第55條、第47條第1 項、第42條第3 項、
第38條第1 項第1 款，判決如主文。
本案經檢察官羅松芳到庭執行職務。
中    華    民    國    97    年    8     月    14    日
                  刑事第三庭審判長法  官  蔡秀雄
                                  法  官  許文章
                                  法  官  謝靜恒
以上正本證明與原本無異。
如不服本判決，應於收受送達後十日內向本院提出上訴書狀，其
未敘述上訴之理由者並得於提起上訴後十日內向本院補提理由書
（均須按他造當事人之人數附繕本）。
                                  書記官  陳珮茹
中    華    民    國    97    年    8     月    14    日
附錄：本案論罪科刑法條全文
94年1月26日修正前槍砲彈藥刀械管制條例第11條第4項：
未經許可，持有、寄藏或意圖販賣而陳列子彈者，處5 年以下有
期徒刑，併科新臺幣300 萬元以下罰金。


司法院資訊處製作；財團法人民間司法改革基金會備份。
